臺灣高等法院民事裁定　　　　　　　　　100年度聲字第360號
聲　請　人　劉新山
上列聲請人因與相對人華菱電氣企業股份有限公司、劉盛耀、賴
五亮、賴吳和子等間確認委任關係不存在事件（本院99年度再字
第15號），聲請法官迴避，本院裁定如下：
    主  文
聲請駁回。
聲請費用由聲請人負擔。
    理  由
一、聲請意旨略以：
  (一)鈞院法官鄭威莉於審理鈞院99年度再字第15號確認委任關係
    不存在事件（下稱系爭再審之訴），逕列相對人劉盛耀為華
    菱電氣企業股份有限公司（下稱華菱公司）之法定代理人，
    無視伊爭執否認劉盛耀與華菱公司間董事長之委任關係，已
    有偏頗相對人劉盛耀之虞。且鄭威莉法官於民國（下同）99
    年9月9日系爭再審之訴準備程序中一再質疑伊所提之新證據
    即第三人張玉於69年12月24日製作之相對人公司股東名冊
    為真正，而無視張玉於鈞院98年度上更(二)字第84號事件已
    坦承上開股東名冊之印文為真正，已有偏頗系爭再審之訴當
    事人劉盛耀、賴五亮、賴吳和子，有可能為不公平之審判。
  (二)系爭再審之訴審判長許正順、受命法官鄭威莉於審理鈞院98
    年度重上字第749號塗銷所有權移轉登記事件，鄭威莉法官
    強迫伊與相對人劉盛耀和解未果而不悅，亦經伊聲請該二法
    官迴避在案，尚未終結，尤難期待該二法官公平審判。
  (三)系爭再審之訴審判長許正順與相對人劉盛耀之女婿黃德賢律
    師為司法官訓練所法官班同期同學，伊歷來涉訟事件凡為該
    法官班8 期、18期結業之法官承辦者，均受不利判決。系爭
    再審之訴之審判長許正順、受命法官鄭威莉恐與相對人劉盛
    耀有密切之交誼關係，實難期為公平審判。
  (四)爰依民事訴訟法第33條第1項第2款規定，聲請許正順法官、
    鄭威莉法官迴避等情。
二、按法官有應自行迴避而不自行迴避以外之情形，足認其執行
    職務有偏頗之虞者，當事人得聲請法官迴避，民事訴訟法第
    33條第1項第2款固定有明文。惟所謂法官執行職務有偏頗之
    虞之情形，係指法官對於訴訟標的有特別利害關係，或與當
    事人之一造有密切之交誼或嫌怨，或基於其他情形客觀上足
    疑其為不公平之審判者為其原因事實，若僅憑當事人之主觀
    臆測，或不滿法官進行訴訟遲緩，或認法官與當事人之一造
    為同署辦公之僚友，或認法官就其聲明之證據不為調查鑑定
    或指揮訴訟欠當，或法官參與別一訴訟事件之裁判，於理由
    項下表示關於攻擊或防禦方法之意見及法律上之意見，對於
    現尚繫屬之訴訟事件當事人一造不利，則不得謂其有偏頗之
    虞（最高法院21年聲字第476號、22年抗字第2346號、27年
    抗字第304號、29年抗字第56號、69年臺抗字第457號、74年
    臺抗字第20號判例意旨參照）。又聲請法官迴避之原因，依
    同法第34條第2項、第284條之規定，應提出能即時調查之證
    據以釋明之。經查：
  (一)聲請人主張鄭威莉法官於審理系爭再審之訴，無視伊爭執否
    認相對人劉盛耀與華菱公司間董事長之委任關係，仍逕列劉
    盛耀為華菱公司之法定代理人，認鄭威莉法官執行職務顯有
    偏頗云云。然按當事人為法人者，應列其代表人為法定代理
    人，此乃訴訟合法要件，觀諸民事訴訟法第52條、第249條
    第1項第4款規定至明，且屬法院依職權應調查事項。聲請人
    就華菱公司之董事長究否為劉盛耀雖有爭執，惟此屬系爭再
    審之訴實體法律關係之爭執，受命法官於聲請人起訴之初，
    就華菱公司法定代理人以公司登記事項卡上所載之人為法定
    代理人，與是否偏頗相對人無關，故聲請人據此聲請法官迴
    避，自無理由。
  (二)又聲請人雖主張：相對人劉盛耀之女婿黃德賢律師與系爭再
    審之訴之審判長許正順同為司法官訓練所法官班同期同學，
    受命法官鄭威莉亦曾為黃德賢律師之同事，且受命法官鄭威
    莉於另案行勘驗程序時，曾當場迫使聲請人和解不成，又於
    系爭再審之訴準備程序中一再質疑伊所提新證據即華菱公司
    股東名冊之真正性。聲請人歷來涉訟事件凡為司法官訓練所
    法官班8期、18期結業之法官承辦者，均受不利判決，故自
    難期許正順、鄭威莉法官為公平審判等情。然本院審酌聲請
    人上開聲請法官迴避所舉之原因，或屬承審法官關於指揮訴
    訟程序、調查證據及行使闡明權之職權行使，或認承辦法官
    與當事人之一方親戚為故舊僚友，或屬聲請人以另案訴訟結
    果不符其預期之主觀臆測，揆諸上開說明，均與民事訴訟法
    第33條第1項第2款所定情形不合，尚難僅憑聲請人之主觀臆
    測及不滿法官就訴訟程序之指揮及進行，即認系爭事件之承
    審法官有何偏頗之虞。
三、綜上所述，聲請人聲請法官迴避，核與民事訴訟法第33條第
    1項第2 款規定不符，不應准許，應予駁回。
四、爰依民事訴訟法第95條、第78條，裁定如主文。
中    華    民    國  100     年    11    月    23    日
                    民事第十五庭
                        審判長法  官  林恩山
                              法  官  陳雅玲
                              法  官  方彬彬
正本係照原本作成。
如不服本裁定，應於收受送達後10日內向本院提出抗告狀，並應
繳納抗告費新台幣１千元。
中    華    民    國   100    年    11    月    24    日
                              書記官  陳建邦